【裁判字號】    89,交上易,319
【裁判日期】    900227
【裁判案由】    過失致死
【裁判全文】
臺灣高等法院刑事判決                          八十九年度交上易字第三一九號
    上  訴  人  臺灣桃園地方法院檢察署檢察官
    上  訴  人
    即  被  告  乙○○
    選任辯護人  林大華
                邱國旺
                張仁興
右上訴人因過失致死案件，不服臺灣桃園地方法院八十九年度交易字第二七號，中華
民國八十九年五月四日第一審判決（起訴案號：臺灣桃園地方法院檢察署八十八年度
偵字第一八四○三號）提起上訴，本院判決如左：
    主  文
原判決撤銷。
乙○○因過失致人於死，處有期徒刑壹拾月。
    事  實
一、乙○○於民國八十八年八月七日上午七時三十分許，駕駛車牌號碼ＨＬ─一五三
    二號自用小客車，沿桃園縣龜山鄉○○○路，由臺北往桃園方向行駛，應注意汽
    車行駛時，駕駛人應注意車前狀況，隨時採取必要安全措施，且汽車在同一車道
    行駛時，除超越前車外，後車與前車之間，應保持隨時可以煞停之距離之規定。
    而依當時情形為白天有日光、天候為晴、無障礙物視距良好，並無不能注意之情
    事，途經桃園縣龜山鄉○○○路台一線公路一九．四○公里處，乙○○駕駛該自
    用小客車行駛於內側車道，詎疏未注意與同車道前方違規行駛於內側快車道之張
    朝明所騎乘之車牌ＧＩＨ－八六八號重型機車保持隨時可以煞停之距離，而於張
    朝明違規減速擬欲迴轉至對向車道時，煞車不及，所駕駛之自用小客車向左偏跨
    越路中雙線，致右前車頭斜向正面撞擊張朝明所騎機車之左後側面，致使張朝明
    彈起後當場撞擊汽車之擋風玻璃，再倒地，嗣送醫後，因頭部外傷併顱內出血於
    八十八年八月七日上午九時許不治死亡。乙○○則於車禍發生後，隨即向桃園縣
    警察局龜山分局龜山派出所警員報案而自首上情。
二、案經被告乙○○自首及桃園縣警察局龜山分局龜山派出所報請相驗後，由臺灣桃
    園地方法院檢察署檢察官偵查起訴。
    理  由
一、訊之被告乙○○對於右揭時、地駕駛上述汽車撞及被害人張朝明之機車，致被害
    人張朝明當場受傷送醫不治死亡之事實坦承不諱，並有交通事故調查報告表一份
    、車禍現場及車損狀況之相片十三幀附卷（參見三○四號相驗卷第五至十頁）可
    稽。又被害人張朝明確係因為本件車禍受傷死亡，亦經檢察官督同檢驗員相驗屬
    實，並製有相驗筆錄、相驗屍體證明書、驗斷書在卷（參見三○四號相驗卷第十
    三至二十四頁）足憑。惟被告辯稱：伊與被害人張朝明為同向，但不同車道，伊
    在內側車道，他行駛外車道突然轉彎，伊才撞上他的，他彈到伊擋風玻璃上，伊
    看不到前面，所以沒有煞車云云。被告之辯護人亦於辯護狀指出：依車損照片顯
    示機車車損在機車之左後側，被告汽車車損在右前方，足認係被害人自被告汽車
    之右側外車道切入被告行駛之內車道，方會造成被告汽車右前側撞擊機車之左後
    側。依現場刮地痕顯示，係由內側車道約六十度角斜向對向車道，足見被害人之
    機車應非在被告之前同一內車道，按同一車道之追撞，應仍會在同一車道內。且
    本件是發生在直線道路而非彎道，又被告並無跨線行駛，是鑑定委員會之意見顯
    不可採等語。然查，被告於警訊中已供承：「當時駕車行駛該路段，騎士在前，
    騎士突然或沒有注意後方車輛，無法緊急煞車致追撞機車．．．」等語（參見三
    ○四號相驗卷第三頁背面），且被告於檢察官偵查中亦供稱：「（張朝明是與你
  同向或逆向？）同向，他要迴轉，我來不及煞車才撞上他。」、「（你為何會跨
    越雙黃線？）因他要轉左邊靠，我的反應也是向左邊閃避。」等語。（參見偵查
    卷第十四頁背面）再參之上開交通事故調查報告表及現場照片所示，刮地痕起點
    及部分散落物位於該路段被告行駛之內車道接近路中雙黃線處，而被告之汽車於
    肇事後已跨越雙黃線，顯見兩車撞擊點應為內側快車道接近路中雙黃線處，而撞
    擊當時被告已向左偏跨越雙黃線。又被害人張朝明所騎乘之車牌ＧＩＨ－八六八
    號重型機車受撞之位置應為左後車尾部，被告之汽車則為右前車頭保險桿及引擎
    蓋處，則被告應係於被害人進入內側快車道後，兩車仍保持前後車之相對位置，
    否則如被告突然由外車道向左駛入內車道，被告尚無須向左靠及至跨越路中雙黃
    線至對向車道。再依現場刮地痕所示，起點為接近路中雙黃線處，且刮地痕之走
    向為斜向對向車道，而被告之汽車撞擊處又在右前方，則如被害人之機車突然由
    外車道向左駛入內車道，被告又係直行，則其右前方車頭撞擊被害人機車之左後
    車尾，被害人之機車應向前，乃至向右前方摔落。綜上，應以被告於上開警訊及
    偵訊中之供述可採，亦即被告疏未注意與已進入同車道前方違規行駛於內側快車
    道之被害人張朝明所騎乘之車牌ＧＩＨ－八六八號重型機車保持隨時可以煞停之
    距離，而於被害人張朝明違規減速擬欲迴轉至對向車道時，煞車不及，所駕駛之
    自用小客車乃向左偏轉，致右前車頭斜向正面撞擊被害人張朝明所騎機車之左後
    側面，致使被害人張朝明當場撞擊汽車之擋風玻璃，機車則向左前方滑向對向車
    道。是被告事後於原審及本院審理中之上開辯稱顯屬卸責之詞，尚難採信。
二、按駕駛人應注意車前狀況，並隨時採取必要安全措施，且汽車在同一車道行駛時
    ，除超越前車外，後車與前車之間，應保持隨時可以煞停之距離，道路交通安全
    規則第九十四條第三項、第一項亦分別定有明文，被告駕車自應注意遵守上述道
    路交通安全規定，且依當時情形為白天有日光、天候為晴、無障礙物視距良好，
    並無不能注意之情，此亦為被告於警訊中供承不諱（參見三○四號相驗卷第四頁
    ），並有上開交通事故調查報告表在卷可憑，惟其竟仍疏未注意及此，致不及煞
    停，而撞及被害人張朝明之機車，被告顯有過失甚明。且查被害人張朝明亦確係
    因為本件車禍，致顱骨破裂，不治死亡，被告駕車過失肇事之行為，自核與被害
  人之死亡結果間，亦具有相當因果關係。被害人張朝明騎駛重型機車於內側快車
    道（雙向四車道），有違道路交通安全規則第九十九條第一項第二款之規定，又
    在劃有分向限制線禁止迴轉處減速欲迴轉，就本件事故之發生同有過失，但仍不
    能解免被告之過失。此外，本件經桃園縣區車輛行車事故鑑定委員會及臺灣省車
    輛行車事故覆議鑑定委員會鑑定，均同此意見，此上開委員會八十八年十二月三
    日八八府車鑑桃字第○五一○號函及所附鑑定書（參見偵查卷第二至三頁）、八
    十九年十二月四日府覆議字第八九一九九六號函在卷資佐可參，事證明確，被告
    犯行洵堪認定，應予依法論科。
三、核被告所為，係犯刑法第二百七十六條第一項之過失致死罪。被告於其肇事後，
    犯罪未發覺前，即主動向警報案自首上情，此有詳載本件車禍報案人係為乙○○
    之桃園縣警察局龜山分局龜山派出所相驗案件初步調查報告表一份附卷可按，被
    告對於尚未發覺之犯罪既有自首並已經接受裁判，應依刑法第六十二條前段之規
    定，減輕其刑。
四、原審以被告犯罪事證明確，據以對被告論罪科刑，固非無見。惟原審一方面認定
    被告未注意汽車在同一車道，後車與前車應保持隨時可以煞停之距離，又認定被
    害人被撞當時係擬左轉入內側車道，則與在內側車道行駛之被告顯非在同一車道
    ，應有矛盾；又原審於量刑時未斟酌被害人張朝明騎機車違規行駛內側快車道亦
    與有過失，及被告與被害人家屬尚未達成和解等情，亦有未當。上訴人檢察官據
    被害人家屬即死者妻甲○○之請求，以被告將財產出售他人，致求償無門，足認
    被告犯後態度惡劣，原審量刑過輕等語，聲明上訴，雖無理由。惟原判決既有如
    上可議之處，仍屬無可維持，自應由本院予以撤銷改判。爰審酌被告並無前科、
    素行良好、此有本院被告全國前案紀錄表在卷可憑，對於本件車禍發生之過失程
    度、被害人張朝明與有過失、犯罪後被告曾與被害人之家屬進行和解而未成，及
    被告犯罪後否認過失之態度等一切情狀，量處如主文所示之刑，以示懲儆。
五、據上論斷，應依刑事訴訟法第三百六十九條第一項前段、第三百六十四條、第二
    百九十九條第一項前段，刑法第二百七十六條第一項、第六十二條前段，罰金罰
    鍰提高標準條例第一條前段，判決如主文。
本案經檢察官吳慎志到庭執行職務。
中      華      民      國      九十      年      二      月    二十七  日
        臺灣高等法院刑事第十七庭
                                  審判長法  官  陳  正  雄
                                        法  官  許  錦  印
                                        法  官  雷  雯  華
右正本證明與原本無異。
不得上訴。
                                        書記官  陳  思  云
中    華    民    國     九十     年        二      月      二十七      日
附錄：本案論罪科刑法條全文
中華民國刑法第二百七十六條第一項
因過失致人於死者，處二年以下有期徒刑、拘役或二千元以下罰金。


司法院資訊處製作；財團法人民間司法改革基金會備份。
